臺灣士林地方法院刑事判決　　　　　　 94年度交簡上字第4號
公　訴　人　臺灣士林地方法院檢察署檢察官
上　訴　人　丙○○
選任辯護人　張亞婷律師
　　　　　　蔡文彬律師
上列上訴人因被上訴人即被告詐欺案件，不服本院士林簡易庭93
年度士交簡字第1900號中華民國93年12月6 日第一審判決（聲請
簡易判決處刑案號：臺灣士林地方法院檢察署93年度偵調字第39
2 號），提起上訴，本院管轄之第二審合議庭判決如下：
    主  文
上訴駁回。
    事  實
一、丙○○於民國92年9 月26日下午6 時5 分許，駕駛車號6D-0
    763 號自小客車，自臺北市南港區○○○路○ 段128 號分子
    生物研究所地下室車庫駛出，沿車庫通道（中央研究院院區
    道路）北向南行駛至上開研究院路2 段128 號前擬左轉東向
    進入上開研究院路2 段時，原應注意車前狀況，並隨時採取
    必要之安全措施，衡諸當時情狀亦無不能注意之情形，竟疏
    未注意行人甲○○沿研究院路2 段東向西方向靠右行走之動
    態，貿然左轉，致其左側車身前車門處擦撞甲○○左膝，甲○○因而跌坐在地，受有右側股骨近端骨折、左膝外側脛骨
    平台骨折合併後十字韌帶鬆弛及內側半月狀軟骨破損等傷害
    ，嗣經員警據報前往處理，丙○○在場坦承為肇事者而接受
    裁判。
二、案經被害人甲○○訴由臺北市縣政府警察局南港分局報請臺
    灣士林地方法院檢察署檢察官聲請簡易判決處刑。
　    理  由
一、訊之被告丙○○固不否認於前揭時地駕車，及案發當時告訴
    人甲○○跌坐於其左側車身之事實，惟矢口有何過失傷害之
    犯行，並辯稱：其駕車左轉時並未撞擊告訴人甲○○，告訴
    人係受到驚嚇自行跌倒成傷，與被告之駕車行為無關。且上
    開研究院路2 段係於東向西方向之左側設置人行道，告訴人
    竟違反交通規則，擅自行走東向西方向之右側，該處並未設
    置人行道，顯見其行走之位置路權歸屬於被告，而非告訴人
    ，被告於該處駕車，原無注意行人行走於車道之義務。此外
    ，臺北市車輛行車事故委員會鑑定意見書及覆議意見書之鑑
    定意見均為被告以外之人於審判外之陳述，應受傳聞法則之
    限制，不得援引作為證據云云。然：
（一）被告以外之人於審判外之言詞或書面陳述，不得作為證據
      ，固為刑事訴訟法第159 條第1 項所明定，惟本條項另有
      除外條款，凡法律另有規定者，則例外得引用為證據，所
      謂「法律有規定者」，依該法之立法解釋，包含刑事訴訟
      法第206 條第1 項之規定，亦即，鑑定之經過及結果，鑑
      定人之書面報告例外得引為證據，而該項規定，於法院或
      檢察官囑託機關鑑定時，準用之，同法第208 條第1 項亦
      有明文。查本件臺北市車輛行車事故委員會、台北市交通
      局就本件車禍肇事因素之鑑定，均係由檢察官囑託而為鑑
      定，該機關就鑑定經過及結果所為之書面報告，雖屬於傳
      聞證據，核諸前揭規定，原不受刑事訴訟法第159 條第1
      項之傳聞證據引用之限制，而得作為證據。被告辯稱上開
      機關之鑑定意見書及覆議意見書之書面陳述屬於被告以外
      之人於審判外之陳述，不得作為證據云云，自屬有誤，先
      予敘明。
（二）經查，被告於案發時地駕駛自小客車沿研究院路2 段128
      號車庫通道北向南行駛至上開研究院路2 段128 號前擬左
      轉進入上開研究院路2 段時，告訴人適沿研究院路2 段東
      向西方向靠右行走，被告貿然左轉，車身迫近告訴人，致
      其左側車身前車門處擦撞告訴人膝蓋，告訴人因而跌坐在
      地，雙腳陷於被告車輛前後輪之間，告訴人拍打車門叫喊
      ，被告始下車查看等情，業據證人甲○○即告訴人於審理
      中結證在卷，其因本次車禍而右側股骨近端骨折、左膝外
      側脛骨平台骨折合併後十字韌帶鬆弛及內側半月狀軟骨破
      損，則有三軍總醫院附設民眾診療服務處診斷證明書影本
      1 紙在卷為憑。核其所證車禍情節，不論雙方行向、撞擊
      位置，與被告自承之駕車行向，及卷附警製道路交通事故
      現場圖影本及被告車輛照片所示：案發後被告車斜停於研
      究院路2 段128 號轉入該路2 段路口，車頭左轉東向，左
      車尾、左車頭分距路緣小花園圃約0.6 公尺、3.6 公尺，
      現場無明顯煞車痕、刮地痕或碎石、油漬，被告左側車門
      下半車身有兩巴掌落灰塵痕跡印等現場跡證，均相符合。
      被告雖以其所駕自用小客車並無擦撞痕跡，證人甲○○復
      無明顯外傷等語為詞，質疑證人甲○○證述其膝蓋與被告
      所駕車輛左側擦撞，致雙腿陷於被告所駕車輛前後輪間等
      節之真實性，並聲請傳訊證人乙○○證明案發後證人甲○○跌坐在地，雙膝頂住被告自用小客車之車門等情，資據
      推論證人甲○○並非遭車撞擊，蓋苟遭車撞擊，應與車行
      方向反向飛彈出去，絕無坐在車門旁之理，顯見證人甲○○係見被告之車駛來，驚恐過度而自行跌坐在地云云。惟
      被告之自用小客車乃鋼鐵所鑄，與柔軟人體擦撞，如受力
      不大，原未必留下痕跡，而人體遭撞擊而內部骨折，其傷
      害更未必在外觀上明顯，至於人體與汽車擦撞後，究係對
      向飛彈而出，抑或或側身跌坐，端視受力之角度、重量而
      定，未能一概而論，此為眾所皆知之物理及生物法則，被
      告徒以案發後其車無擦撞痕跡，且證人甲○○跌坐在車門
      旁，未受明顯外傷等節為由，指稱證人甲○○前揭證詞與
      實情不合，原非的論。且核，證人甲○○為中央研究院之
      研究員，案發時時年57歲，久住香港，往返於香港、台北
      間等情，為證人甲○○所證述，並為被告所不爭執，顯然
      證人甲○○對於大城市汽車交通之脈動具有相當之智識經
      驗，若非遭汽車極近距離之迫近，甚而撞擊，料無無端驚
      嚇而跌坐在地之可能，況且，被告左側車門下半有兩巴掌
      落灰塵痕跡印位置，與一般東方男子體型膝蓋微屈之之膝
      蓋高度相仿，該兩巴掌落灰塵痕跡堪認為證人甲○○膝蓋
      微屈與被告車身接觸之痕跡，而案發後證人甲○○確實受
      有左膝外側脛骨平台骨折合併後十字韌帶鬆弛及內側半月
      狀軟骨破損等傷害，足徵證人甲○○所稱膝蓋與被告之車
      擦撞受傷等語為實，依常情而斷，證人甲○○膝蓋前方受
      力後，自然向後傾跌，而當時被告所駕車輛正擬左轉之際
      ，復為被告、證人甲○○所一致供陳，則證人甲○○膝蓋
      遭擦撞向後傾倒後，因被告車輛左轉而未前行，導致人、
      車之相對角度位置變更，證人甲○○之雙腿因而陷於被告
      所駕車輛前後二輪之間，旋拍打車門叫喊，被告即停車，
      故輪胎並未碾過證人甲○○雙腿等情，亦與經驗法則相當
      。至於證人乙○○雖結證稱：案發後伊目擊被告由右邊車
      門下車，直覺發生車禍，遂從被告車尾位置走過來，發現
      證人甲○○雙腿膝蓋抵住被告左側車門，坐在車門旁，正
      痛苦呻吟，伊前去報警後，重新回到現場就看到證人甲○○把腳伸直躺在車底下云云，然證人乙○○係事發後1年
      有餘始為被告所聲請傳訊，為證詞之際，已罹事發之時2
      年，其既未目睹車禍情節，又非利害關係人，實難期就車
      禍被害人詳細情況為正確而清晰之描述，此由證人乙○○
      經本院依職權訊問，對於證人甲○○當時穿著均不復記憶
      ，對於救護人員具體救助行為亦無所悉等節以觀，即可見
      一斑，尤其，證人乙○○為被告之友性證人，對於關鍵爭
      點而記憶模糊之處，極易受誘導而為錯誤之記憶，甚至自
      我強化為確信，尚難遽予採信，就證人甲○○於案發後跌
      坐在地之姿勢，應以所證與現場跡證均相符合之證人甲○○證詞為可信。另衡酌被告自警訊迄本院審理，始終堅稱
      伊開車有注意往來車況，但案發地之路權不屬於行人乙節
      ，而證人甲○○復指證被告下車後第一句話為：「我沒看
      到你」，亦為被告所不否認，足見被告案發前根本不曾發
      覺車前有行人甲○○行走之動態，又如何推論其車並未擦
      撞證人甲○○，證人甲○○係受驚嚇而自行跌倒受傷？綜
      上，堪認被告於駕車左轉之際，未注意車前有行人甲○○
      行走之動態，貿然左轉，致其左側車身前車門處擦撞甲○○膝蓋，確為肇事因素，而此經台北市行車事故鑑定委員
      會、台北市政府交通局鑑定，亦均同此意見，有卷附臺北
      市行車事故鑑定委員會93年6 月17日北鑑審字第09301433
      00號鑑定意見書、臺北市政府交通局93年10月8 日北市交
      五字第09333950000 號函所附編號第6327號鑑定覆議意見
      書各1 份可參。
（三）按汽車行駛時，駕駛人應注意車前狀況，並隨時採取必要
      之安全措施，道路交通安全規則第94條第3 項定有明文。
      被告為汽車駕駛人，領有駕駛執照，對於上開規定自應知
      之甚稔，於肇事地駕車左轉之際，應注意車前有行人行走
      之動態，並隨時採取必要之安全措施。被告雖辯稱案發地
      並非人行道，證人甲○○竟然行走在路權歸屬於汽車之汽
      車車道上行走，伊無注意義務云云。惟查，事故發生地為
      研究院路2 段，為中央研究院之院區○○路段東向西方向
      僅左側設有人行道，證人甲○○行走之右側則未設有人行
      道，此有卷附警製道路交通事故現場圖、證人甲○○所提
      出之現場照片（94年3 月28日提出之意見狀所附照片第3
      張）可稽，又參諸上開現場圖所示，案發地道路總寬8.4
      公尺，被告車斜停於研究院路2 段128 號轉入該路2 段路
      口，車頭左轉東向，左車尾、左車頭分距路緣小花園圃約
      0.6 公尺、3.6 公尺，顯然撞擊點應在距離路緣0.6 公尺
      至3.6 公尺之間，核予證人乙○○證稱案發後證人甲○○
      跌坐在路緣約2 公尺處相符，堪認證人甲○○行走而遭碰
      撞地約距路緣0.6 公尺至2 公尺間，核屬靠邊行走無訛，
      無悖於道路交通安全規則第133 條關於行人靠邊行走之規
      範，被告對於該處行走之行人負有注意義務，自屬當然。
      而案發當時為晴天夜間有照明，光線、視距均屬良好，該
      路口為市區○○路口，未設行人號誌燈，且道路為鋪設柏
      油、無缺陷、無障礙物之乾燥路面，此有卷附道路交通事
      故調查表可憑，要無不能注意之情事。詎被告左轉入上開
      研究院路2 段時未注意左前方適有證人甲○○路邊行走於
      同路段，致生本次事故，其有過失，甚為灼然。證人甲○○因本次車禍而右側股骨近端骨折、左膝外側脛骨平台骨
      折合併後十字韌帶鬆弛及內側半月狀軟骨破損，業如前述
      ，被告之過失與證人甲○○所受傷害顯有相當因果關係，
      其過失傷害犯行明確，堪以認定。
二、核被告所為，係犯刑法第284 條第1 項過失傷害罪。被告於
    肇事後，仍留於現場，且在未為任何有偵查犯罪職權之公務
    員發覺前，即向到場處理員警當場坦承肇事，有台北市政府
    警察局交通道路事故肇事人自首情形紀錄表在卷為憑，其於
    犯罪經發覺前自首而願接受裁判，應依刑法第62條前段規定
    ，減輕其刑。被告於偵審中雖否認有過失傷害之犯罪，惟仍
    接受裁判，仍應認與自首要件相符，附此敘明。爰審酌被告
    素行、過失之情節、被害人受傷之程度、被告否認犯罪且未
    能與告訴人達成和解等一切情狀，本院認為原審以被告犯刑
    法第284 條第1 項過失傷害罪，判處被告拘役50日，並諭知
    易科罰金之折算標準，其論罪科刑均無不適，應予維持，被
    告仍執前辭，否認犯罪而為上訴，為無理由，應予駁回。
據上論斷，應依刑事訴訟法第455 條之1 第1 項、第3 項、第
368 條，判決如主文。
本案經檢察官王以文到庭執行職務。
中　　　華　　　民　　　國　94　　年　　10　月   26   日
                 臺灣士林地方法院刑事第七庭
                       審判長法  官  趙文卿
                             法  官  王沛雷
                             法  官  楊得君
本件判決不得上訴。
                             書記官  曾韻蒔
中　　華　　民　　國　　94　　年　　10　　月　　28　　日
